臺灣高雄地方法院刑事判決　　　　　　　 96年度訴字第759號
公　訴　人　臺灣高雄地方法院檢察署檢察官
被　　　告　丙○○
　　　　　　　　　　（現另案於臺灣臺南監獄執行中）
指定辯護人　本院公設辯護人乙○○、甲○○
上列被告因違反槍砲彈藥刀械管制條例案件，經檢察官提起公訴
（95年度偵緝字第1434號），本院判決如下：
    主  文
丙○○未經許可，持有可發射子彈具有殺傷力之改造手槍，累犯
，處有期徒刑參年捌月，併科罰金新台幣拾伍萬元，罰金如易服
勞役，以新臺幣貳仟元折算壹日。扣案之仿FN廠1910型半自動手
槍換裝土造金屬槍機、槍管改造而成之改造手槍壹枝（含彈匣壹
個，槍枝管制編號：0000000000號），沒收之。
    事  實
一、丙○○曾於民國89年間因公共危險案件，經本院於以89年度
    雄交簡字第1340號判決判處有期徒刑3 月確定，於90年4 月
    10日易科罰金執行完畢。詎明知可發射子彈具有殺傷力之改
    造手槍為槍砲彈藥刀械管制條例第4 條第1 項第1 款所稱之
    槍砲，係管制物品，非經中央主管機關許可，不得持有，竟
    未經許可，於94年12月中旬之某日，在高雄市六合夜市內，
    以約新台幣（下同）12,000元之價格，向真實姓名、年籍均
    不詳之流動攤販負責人，購得仿FN廠1910型半自動手槍換裝
    土造金屬槍機、槍管改造而成之改造手槍1 枝（含彈匣1 個
    ，槍枝管制編號：0000000000號），並隨即將上開槍枝置放
    於高雄市○○區○○路143 號3 樓住處，而無故非法持有上
    開槍枝。嗣於95年3 月3 日16時10分許，為警持搜索票至上
    址查獲，並當場扣得上開槍枝。
二、案經屏東縣政府警察局里港分局報告臺灣高雄地方法院檢察
    署檢察官偵查起訴。
    理  由
一、上開犯罪事實，業據被告丙○○於本院準備程序及審理時坦
    承不諱（參本院卷第27、29、60頁），而扣案之上開槍枝及
    槍管，經送行政院內政部警政署刑事警察局鑑定，結果認扣
    案槍枝1 枝係仿FN廠1910型半自動手槍製造之槍枝，換裝土
    造金屬槍機、槍管改造而成之改造手槍（含彈匣壹個，槍枝
    管制編號：0000000000號），經實際操作，須將撞針先推至
    定位呈待擊發狀態，方可供單次擊發子彈使用，而認具殺傷
    力等情，有內政部警政署刑事警察局95年6 月2 日刑鑑字第
    0950040963號槍彈鑑定書附卷可參（見95年度偵緝字第1434
    號偵卷第58至60頁）。因被告自白顯與事實相符，是本件事
    證明確，被告犯行，堪以認定（本件卷內證據資料部分，被
    告及其辯護人於準備程序中均不爭執證據能力，且迄至言詞
    辯論終結前均未異議，參本院卷第28、59至65頁，依刑事訴
    訟法第159 條之5 第1 項、第2 項規定，自得為證據）。
二、按行為後法律有變更者，適用行為時之法律。但行為後之法
    律有利於行為人者，適用最有利於行為人之法律，刑法第2
    條第1 項定有明文。查被告於前開行為後，刑法相關規定業
    經總統於94年2 月2 日修正公布，並自95年7 月1 日施行。
    職是，本件自應就被告行為前、後相關法律有修正者，依前
    揭規定加以比較適用。茲說明如下：刑法分則編各罪所定罰
    金之貨幣單位原為銀元，且依修正前刑法第33條第5 款規定
    ，罰金刑為1 銀元以上，而有關罰金倍數之調整及銀元與新
    台幣之折算標準，則定有「罰金罰鍰提高標準條例」及「現
    行法規所定貨幣單位折算新台幣條例」，除罰金以1 銀元折
    算3 元新台幣外，並將72年6 月26日以前修正之刑法部分條
    文罰金數額提高2 至10倍，其後修正者則不再提高倍數；嗣
    修正後刑法第33條第5 款則將罰金刑提高為新台幣1 千元以
    上，並以百元計算之，且因刑法第33條第5 款所定罰金貨幣
    單位既已改為新台幣，刑法分則編各罪所定罰金之貨幣單位
    亦應配合修正為新台幣，且考量刑法修正施行後，不再適用
    「現行法規所定貨幣單位折算新台幣條例」，為使刑法分則
    編各罪所定罰金之最高數額與刑法修正前趨於一致，爰增訂
    刑法施行法第1 條之1 規定，將刑法分則編各罪所定罰金之
    貨幣單位均改為新台幣，並將72年6 月26日以前修正之刑法
    部分條文罰金數額提高為30倍，其後修正者則提高為3 倍。
    是以刑法分則編各罪所定罰金刑之最高數額，於上開規定修
    正後仍屬一致，並無不同；但其罰金刑之最低數額，修正前
    1 銀元以上之規定，經配合修正前罰金罰鍰提高標準條例第
    2 條（現已刪除）規定，就其原定數額提高為10倍，再經折
    算，即為新台幣30元，因修正後已提高為新台幣1 千元以上
    ，因修正後規定並非較有利於被告，自應適用修正前之規定
    。又被告前因公共危險案件，經本院以89年度雄交簡字第13
    40號判決判處有期徒刑3 月確定，於90年4 月10日易科罰金
    執行完畢，有臺灣高等法院被告前案紀錄表在卷可稽，茲被
    告於5 年以內故意再犯本件有期徒刑以上之罪，不論依修正
    前之刑法第47條，或修正後之刑法第47條第1 項之規定，均
    構成累犯，對被告而言並無有利或不利之情形，自不生新舊
    法比較之問題，應逕依現行刑法第47條第1 項規定，論以累
    犯，並加重其刑。
三、核被告所為，係犯槍砲彈藥刀械管制條例第8 條第4 項之未
    經許可持有可發射子彈具殺傷力之改造手槍罪。被告前因公
    共危險案件，經本院以89年度雄交簡字第1340號判決判處有
    期徒刑3 月確定，於90年4 月10日易科罰金執行完畢，有前
    開被告前案紀錄表在卷可稽，其於前案有期徒刑執行完畢5
    年以內故意再犯本件有期徒刑以上刑之罪，為累犯，應依刑
    法第47條第1 項規定，加重其刑。爰審酌被告持有具殺傷力
    之槍械，危害社會治安，對於人民生命財產亦具有潛在之威
    脅，所生實害甚重；惟其犯罪後坦承犯行，態度良好，應有
    悔意等一切情狀，量處如主文所示之刑，併斟酌被告持有本
    件槍枝之時間約有3 月，時間非短，就其罰金刑部分依現行
    刑法第42條第3 項規定，諭知如主文所示易服勞役折算標準
    （按修正前刑法第42條第2 項原規定「易服勞役以1 元以上
    3 元以下，折算1 日。但勞役期限不得逾6 個月」、第3 項
    則規定「罰金總額折算逾六個月之日數者，以罰金總額與6
    個月之日數比例折算」，且被告行為時之易服勞役折算標準
    ，依修正前罰金罰鍰提高標準條例第2 條前段（現已刪除）
    之規定，本係就其原定數額提高為100 倍折算1 日，故被告
    行為時之易服勞役折算標準乃以銀元3 百元折算1 日，經折
    算後應以新臺幣9 百元折算為1 日。惟修正後刑法第42條第
    3 項前段則改以：「易服勞役以新臺幣1 千元、2 千元或3
    千元折算1 日。但勞役期限不得逾1 年」，乃就易服勞役之
    折算標準予以提高，並延長易服勞役之期限。從而被告前揭
    罰金刑依修正後刑法易服勞役之折算標準加以計算，較有利
    於被告，故應依刑法第2 條第1 項但書，適用裁判時、即修
    正後刑法第42條第3 項規定諭知易服勞役之折算標準，方屬
    適法）。扣案之前開仿FN廠19410 型半自動手槍換裝土造金
    屬槍機、槍管改造而成之改造手槍壹枝（含彈匣壹個，槍枝
    管制編號：0000000000號），屬違禁物，爰依刑法第38條第
    1 項第1 款之規定，宣告沒收之。至扣案如附表編號1 至10
    所示之物，經送驗後，結果如附表各該編號結果欄所示，分
    別有內政部警政署刑事警察局95年6 月2 日刑鑑字第095004
    0963號槍彈鑑定書、內政部警政署刑事警察局95年3 月20日
    刑鑑字第0950088236號槍彈鑑定書及高雄市政府95 年5月9
    日高市府警保字第0950023868號函各1 份在卷可憑；以及仿
    半自動手槍製造槍枝之金屬槍管2 支（內均具阻鐵），均非
    屬違禁物（上開金屬槍管2 支部分，詳後述），且如附表所
    示之物，均無用證明與本件被告未經許可持有可發射子彈具
    殺傷力之改造手槍等犯行相關，爰不予宣告沒收。
四、公訴意旨另以：被告丙○○於94年12月中旬之某日，在高雄
    市六合夜市內，除向真實姓名、年籍均不詳之流動攤販負責
    人，購得上開仿FN廠1910型半自動手槍換裝土造金屬槍機、
    槍管改造而成之改造手槍1 枝外，尚同時購入仿半自動手槍
    製造槍枝之金屬槍管2 支，而無故持有槍枝主要組成零件，
    因認被告就此部分另涉犯槍砲彈藥刀械管制條例第13條第4
    項之未經許可持有槍枝之主要組成零件罪嫌等語。惟查：
（一）按「依據『槍砲彈藥刀械管制條例』第四條第一項第一款
      ：『槍砲：指火砲、肩射武器、機關槍、衝鋒槍、卡柄槍
      、自動步槍、普通步槍、馬槍、手槍、鋼筆槍、瓦斯槍、
      麻醉槍、獵槍、空氣槍、魚槍、改造模型槍擊其他可發射
      金屬或子彈具有殺傷力之各式槍砲』；同條第二項：『前
      項第一款、第二款槍砲、彈藥，包括其主要組成零件。但
      無法供組成槍砲、彈藥之用者，不在此限』。衡諸法條揭
      示內涵，條例所管制之槍枝構成要件有二；其一須可發射
      金屬或子彈；其二須具殺傷力。縱令原廠製造之制式槍枝
      因故無法發射，或改造槍枝雖可發射而不具殺傷力，均因
      不符構成要件，無法以第四條第一項第一款之管制槍枝論
      處，於此始行判斷是否成立同條第二項公告管制之槍枝主
      要組成零件問題，此乃第四條第二項為防止不法之徒利用
      化整為零，逃避法律制裁之立法目的。易言之，主要組成
      零件之管制範圍，應以該零件自始即供製造管制槍枝使用
      ，且為主要部分者為限；反之，如自始即僅供組成玩具槍
      使用者，要無追訴餘地。否則，以現今科技，目前充斥社
      會之類似真槍玩具槍，無論外觀、材質及其零件、構造等
      ，幾與真槍相仿，其零件如不予排除管制，縱令不具殺傷
      力或無發射功能，持有者仍有觸犯『槍砲彈藥刀械管制條
      例』之虞，如其因而必須面臨刑罰制裁，或發生輕罪重罰
      結果，恐有過於嚴苛之譏，應非立法原意」，內政部（88
      ）台內警字第8871635 號函可資參照。易言之，槍砲彈藥
      刀械管制條例第4 條第1 項第1 款、第2 款所管制之「槍
      砲、彈藥」，須具有殺傷力，而同條例第4 條第2 項規定
      包括於槍砲、彈藥之「主要組成零件」，須可組成為槍砲
      、彈藥，且組成後具有殺傷力，始足當之。否則行為人持
      有完整之槍彈，該槍彈須具有殺傷力始觸犯槍砲彈藥刀械
      管制條例之罪責，反之持有部分主要組成零件，倘不論可
      否組成完整槍彈，或組成後是否具有殺傷力，即屬違法，
      非但有違立法目的，且使法律制裁輕重失衡，先予敘明。
（二）而扣案槍管3 枝，經送請內政部刑事警察局鑑驗結果為：
      「送鑑槍管2 枝，認均係仿半自動手槍製造槍枝之金屬槍
      管2 枝（內均具阻鐵）」、「送鑑槍管1 枝，認係土造金
      屬槍管半成品」，有上開槍彈鑑定書在卷可憑。據上鑑驗
      結果，扣案槍管或因具阻鐵，或因非成品，顯非經加工均
      無法組成槍枝使用，應非屬內政部86年11月24日台 (86)
      內警字第8670683 號公告之槍砲主要組成零件。從而，被
      告持有扣案之仿半自動手槍製造槍枝之金屬槍管2 支（內
      均具阻鐵）、土造金屬槍管半成品1 支之行為，自不該當
      於該條例第13條第4 項之持有槍枝主要組成零件罪，惟其
      中關於持有金屬槍管2 支部分，公訴人既認此部分如構成
      犯罪，與前開已起訴論罪科刑之持有改造槍枝部分，具有
      想像競合犯之一罪關係，爰不另為無罪之諭知。
據上論斷，應依刑事訴訟法第299 條第1 項前段，槍砲彈藥刀械
管制條例第8 條第4 項，刑法第11條前段、第2 條第1 項、第55
條、第47條第1 項、第42條第3 項、第38條第1 項第1 款，判決
如主文。
本案經檢察官丁○○到庭執行職務。
中　　華　　民　　國　　96　　年　　5 　　月　　29　　日
                  刑事第十三庭  審判長法  官   方百正
                                      法  官   方錦源
                                      法　官   戴韻玲
以上正本證明與原本無異。
如不服本判決，應於判決送達後10日內，向本院提出上訴狀。
中　　華　　民　　國　　96　　年　　5 　　月　　29　　日
                                      書記官   李春慧
所犯法條：
槍砲彈藥刀械管制條例第8條
未經許可，製造、販賣或運輸鋼筆槍、瓦斯槍、麻醉槍、獵槍、
空氣槍或第4 條第1 項第1 款所定其他可發射金屬或子彈具有殺
傷力之各式槍砲者，處無期徒刑或5 年以上有期徒刑，併科新臺
幣1 千萬元以下罰金。
未經許可，轉讓、出租或出借前項所列槍枝者，處5 年以上有期
徒刑，併科新臺幣1 千萬元以下罰金。
意圖供自己或他人犯罪之用，而犯前二項之罪者，處無期徒刑或
7 年以上有期徒刑，併科新臺幣1 千萬元以下罰金。
未經許可，持有、寄藏或意圖販賣而陳列第1 項所列槍枝者，處
3 年以上10年以下有期徒刑，併科新臺幣700 萬元以下罰金。
第 1 項至第 3 項之未遂犯罰之。
附表
 ┌──┬────┬───┬─────────────────┬──────────┐
 │編號│物品名稱│數量  │結果                              │備 註               │
 ├──┼────┼───┼─────────────────┼──────────┤
 │  1 │改造長槍│1支   │認係非制式空氣長槍，以快速接頭管線│1、槍枝管制編號：   │
 │    │        │      │連接二氧化碳高壓瓶內氣體為發射動力│   高鑑0000000000   │
 │　  │        │      │，機械不正常，有時仍可發射直徑約  │2、鑑定單位：高雄縣 │
 │    │        │      │6mm 彈丸，惟動能甚微，認無殺傷力。│   政府警察局       │
 ├──┼────┼───┼─────────────────┼──────────┤
 │  2 │改造長槍│1支   │認係非制式空氣長槍，以小型二氧化碳│1、槍枝管制編號：   │
 │    │        │      │鋼瓶內氣體為發射動力，可發射直徑約│   高鑑0000000000   │
 │    │        │      │6mm 彈丸，經實際試射，測得鋼珠（直│（起訴書誤載為高鑑  │
 │    │        │      │徑約6mm 、重0.88公克）之發射速度分│0000000000））2 、鑑│
 │    │        │      │別為101 、94、99公尺/ 秒，計算其動│定單位：高雄        │
 │    │        │      │能分別為4.49、3.89、4.31焦耳，單位│   縣政府警察局     │
 │    │        │      │面積動能分別為15.87 、13.75 、    │                    │
 │    │        │      │15.25 焦耳/ 平方公分。            │                    │
 ├──┼────┼───┼─────────────────┼──────────┤
 │ 3  │半自動手│1支   │認係仿GLOCK 廠27型半自動手槍製造之│1、槍枝管制編號：   │
 │    │槍      │      │槍枝，經檢視槍管內具部分阻鐵且扳機│0000000000          │
 │    │        │      │已損壞，無法供擊發子彈使用，認無殺│2、鑑定單位：刑事警 │
 │    │        │      │傷力。                            │   察局             │
 ├──┼────┼───┼─────────────────┼──────────┤
 │ 4  │空氣手槍│1支   │認係空氣手槍，以小型二氧化碳高壓鋼│1、槍枝管制編號：   │
 │    │        │      │瓶內氣體為發射動力，經實際試射，因│0000000000          │
 │    │        │      │槍枝嚴重漏氣，無法供發射彈丸使用，│2、鑑定單位：刑事警 │
 │    │        │      │依現狀，認不具殺傷力。            │   察局             │
 ├──┼────┼───┼─────────────────┼──────────┤
 │ 5  │槍管    │1支   │認係土造金屬槍管半成品            │鑑定單位：刑事警察局│
 ├──┼────┼───┼─────────────────┼──────────┤
 │ 6  │子彈零件│1包   │共19個零件，認分別為土造金屬彈頭、│鑑定單位：刑事警察局│
 │    │        │      │玩具金屬導火孔片、底火連桿等零件  │                    │
 ├──┼────┼───┼─────────────────┼──────────┤
 │ 7  │空彈殼  │11顆  │其中八顆，認係玩具金屬彈殼；二顆彈│鑑定單位：刑事警察局│
 │    │        │      │殼，認係土造金屬空彈殼；一顆，認係│                    │
 │    │        │      │實心金屬棒                        │                    │
 ├──┼────┼───┼─────────────────┼──────────┤
 │ 8  │子彈半成│10顆  │係工業用底火，認係口徑0.27吋之建築│鑑定單位：刑事警察局│
 │    │品      │      │工業用彈，經檢視，均不具彈頭結構，│                    │
 │    │        │      │均非為完整之子彈，認均不具殺傷力  │                    │
 ├──┼────┼───┼─────────────────┼──────────┤
 │ 9  │子彈    │1顆   │認係由玩具金屬彈殼加裝直徑8.4mm 金│1、扣押物品目錄表上 │
 │    │        │      │屬彈頭而成之改造子彈，經實際試射結│   之品名為彈頭。   │
 │    │        │      │果，無法擊發，認不具殺傷力。      │2、鑑定單位：刑事警 │
 │    │        │      │                                  │   察局             │
 ├──┼────┼───┼─────────────────┼──────────┤
 │ 10 │銼刀    │7支   │認均與查禁刀械之匕首「為最短小之劍│鑑定單位：高雄市政府│
 │    │        │      │，刀刃兩面開鋒且相稱，刀刃在35公分│                    │
 │    │        │      │以下；如一刃全開鋒，另一刃開鋒過半│                    │
 │    │        │      │且對稱者，亦屬之。」等12種查禁刀械│                    │
 │    │        │      │之要件及圖例說明不符，故認定均為非│                    │
 │    │        │      │管制刀械。                        │                    │
 ├──┼────┼───┼─────────────────┼──────────┤
 │ 11 │槍枝零件│5個   │                                  │                    │
 ├──┼────┼───┼─────────────────┼──────────┤
 │ 12 │火藥    │1包   │                                  │                    │
 ├──┼────┼───┼─────────────────┼──────────┤
 │ 13 │彈匣    │2個   │                                  │                    │
 ├──┼────┼───┼─────────────────┼──────────┤
 │ 14 │膛簧    │4支   │                                  │                    │
 ├──┼────┼───┼─────────────────┼──────────┤
 │ 15 │瓦斯瓶  │1個   │                                  │                    │
 ├──┼────┼───┼─────────────────┼──────────┤
 │ 16 │鋼珠    │250 個│                                  │                    │
 ├──┼────┼───┼─────────────────┼──────────┤
 │ 17 │電鑽    │1台   │                                  │                    │
 ├──┼────┼───┼─────────────────┼──────────┤
 │ 18 │瓦斯槍頭│1支   │                                  │                    │
 ├──┼────┼───┼─────────────────┼──────────┤
 │ 19 │鉗子    │6支   │                                  │                    │
 ├──┼────┼───┼─────────────────┼──────────┤
 │ 20 │起子    │3支   │                                  │                    │
 ├──┼────┼───┼─────────────────┼──────────┤
 │ 21 │鉅子    │2支   │                                  │                    │
 ├──┼────┼───┼─────────────────┼──────────┤
 │ 22 │銅條    │2支   │                                  │                    │
 ├──┼────┼───┼─────────────────┼──────────┤
 │ 23 │鐵鎚    │1支   │                                  │                    │
 ├──┼────┼───┼─────────────────┼──────────┤
 │ 24 │牙刷    │1支   │                                  │                    │
 ├──┼────┼───┼─────────────────┼──────────┤
 │ 25 │游標卡尺│1支   │                                  │                    │
 ├──┼────┼───┼─────────────────┼──────────┤
 │ 26 │固定器  │2支   │                                  │                    │
 └──┴────┴───┴─────────────────┴──────────┘
